【裁判字號】    99,勞訴,61
【裁判日期】    991130
【裁判案由】    給付薪資等
【裁判全文】
臺灣板橋地方法院民事判決              99年度勞訴字第61號
原      告  鄭雅鈴
訴訟代理人  劉安桓律師
複 代理 人  劉譽熊
被      告  百陽國際股份有限公司
法定代理人  鍾秉儀
訴訟代理人  許文彬律師
            陳建三律師
複 代理 人  林如君律師
上列當事人間給付薪資等事件，本院於民國99年11月16日言詞辯
論終結，判決如下：
    主  文
被告應給付原告新臺幣萬肆仟陸佰柒拾元，及自民國九十九年
三月二十七日起至清償日止，按年息百分之五計算之利息。
被告應給付原告新臺幣壹仟玖佰肆拾貳元，及自民國九十九年九
月三十日起至清償日止，按年息百分之五計算之利息。
原告其餘之訴駁回。
訴訟費用由被告負擔百分之五，餘由原告負擔。
本判決第一項及第二項均得假執行。但被告如各以新臺幣壹萬貳
仟元、柒佰元為原告預供擔保後，得免為假執行。
原告其餘假執行之聲請駁回。
    事實及理由
一、程序方面：原告於訴狀送達後，將訴之聲明第1項、第2項由
    「被告應給付原告新臺幣（下同）933,236元，自起訴狀送
    達翌日起至清償日止，按年息百分之五計算之利息。被告應
    給付原告非自願離職證明及大陸個稅繳納證明書乙份。」變
    更為「被告應給付原告682,687元及自起訴狀送達翌日起至
    清償日止，按年息百分之五計算之利息。被告應給付原告7,
    843元及自本訴狀送達翌日起至清償日止，按年息百分之五
    計算之利息。」，屬減縮或變更應受判決事項之聲明，核其
    請求之基礎事實同一，且不甚礙被告之防禦及訴訟之終結，
    依民事訴訟法第255條第1項第2、3、7款規定，應予准許。
二、原告主張：
  (一)原告自民國96年9 月25日起，由設立於我國（臺灣）之被告
    公司派遣至設立於中華人民共和國百陽精密機械（昆山）有
    限公司（下稱大陸公司，係被告公司百分之百持有子公司）
    任特別助理一職，雙方約定人民幣8,000元由大陸公司支付
    ，其餘32,000元由設在臺灣之被告公司支付，另工作時間除
    週一至五需上班外，若週六有需求尚需加班半天，而每三個
    月補助回臺來回機票一張（未使用可折現）。原告於大陸公
    司協助大陸公司總經理管理工廠，表現良好，任職期間協助
    整頓工廠管理大陸員工。然被告公司董事長陳玉促竟於大陸
    公司漸漸上軌道營運生產（97年當年度營業額約人民幣600
    萬）之際，於98年4月23日，向原告表示因大陸公司無獲利
    要求原告當天離職並手寫交接單，原告表示當天無法完成，
    陳並表示要求隔天完成交接。隔天（98年4月24日），大陸
    公司指派接受人韓佳霖製作總務交接事項單、其他事項交接
    單、業務交接事項單、財務交接事項單、倉庫報表、生產交
    接事宜事項及重要文件交接單，並交予原告簽名。又陳玉促
    要求原告填寫大陸當地離職證明，卻對原告要求給付預告工
    資、遣散費置之不理。
  (二)原告回臺經仔細查證後，發現被告公司除未給付資遣費及預
    告期間工資外，未按到職日投保勞保及提繳勞工退休金月提
    繳工資（遲至96年12月10日）、低報由勞保及勞工退休金投
    保薪資（原應申報最高第22級43,900元，卻僅申報第2 級17
    ,400 元）、未將任職期間每3個月一張來回機票4 張折現、
    未給付平日加班費、剋扣底薪、剋扣週六工資，亦未發給非
    自願離職證明，遂前往臺北縣勞工局協調資遣費等相關事宜
    。被告公司竟主張原告曠職日數過多等因素而遭開除，對於
    原告之請求全然不予給付。然依大陸公司工資明細表及被告
    公司薪資明細表，原告在任職期間並未任何曠職而受公司扣
    薪之紀錄，又依被告公司所製作之原告為被告公司派遣至大
    陸公司證明書所載，被告公司亦表示原告離職日為98年4月
    24日，實不知被告公司所主張原告曠職過多所指為何。
  (三)依大陸工資明細表，被告給付與原告大陸薪資平均日薪，係
    以一個月21.75 天計算，故平均日薪為人民幣367.82元，折
    合新臺幣1,839元。被告剋扣大陸薪資9,999元，經以大陸平
    均日薪計算，故被告應給付原告10,115元；平日加班時數為
    279小時，故被告應給付原告平日加班費111,321元；被告為
    原告所投保薪資為17,400元，月提繳工資為17,400元，而原
    告實際薪資為72,800元，被告應提繳工資為72,800元，差額
    為55 ,400元。然被告遲至97年12月10日始替原告投保，故
    97年9 月至11月，被告漏未提繳工資為72,800元；97年12月
    至98年4月，被告漏未提繳工資55,400元。故被告應給付原
    告漏報及以多報少勞工退休金差額損失，共計65,098元。
  (四)雙方約定月薪為被告給付32,000元，大陸公司代被告給付人
    民幣8,000元依（98年4 月24日臺灣銀行賣出匯率1:5折合新
    臺幣4萬元）。依96年10月薪資明細，被告給付原告薪資為
    32,000元，不知何故未為發佈任何人事通知之下，自96年11
    月起至98年1月止自行任意調降原告月薪為28,000元，又於
    98年2月任意調降原告月薪為20,500元，於98年3月任意調降
    原告月薪為21,000元。故本件資遣費、20天預告工資、平日
    加班費、假日加班費、未休返台假折現及漏報及以多報少勞
    工退休金損失應以月薪72,000元為計算基礎。
  (五)被告係依勞動基準法第11條第2 項被告公司虧損或業務緊縮
    ，終止勞動契約，而非同法第12條第1項第6款終止。被告自
    認其因原物料控管失衡，造成97年度營業虧損，連帶侵蝕臺
    灣之公司獲利，且大陸公司董事長陳玉促，亦曾提及要寄遣
    散證明報名手冊予原告，可證被告係基於被告公司虧損或業
    務緊縮而終止勞動契約。被告稱原告因98年1、2月曠工合計
    將近1個月之多，主張勞動基準法第12條第1項第6款及大陸
    公司員工手冊終止勞動契約，其說法不成立。因大陸公司員
    工手冊二、員工管理規章第一章第一條(二)本規則所稱員工
    ，係指本公司正式錄用之人員及試用之人員。因公司業務需
    要而聘用之特約人員、顧問及臨時僱用人員，均依用工合約
    另行規定。該規章只適用大陸公司之員工，又原告並未看過
    被告公司之規章，縱使被告公司規章有臺灣派遣員工有適用
    大陸公司規章之規定，亦無從適用大陸公司員工手冊規範。
    另一般公司發給員工月薪，係依據考勤卡之紀錄，若員工因
    公出或其他原因未打卡，多會在考勤卡上紀錄未打卡之原因
    ，再請主管確認後發給每月薪資。原告於98年1月4日至14日
    ，係因大陸公司搬家打卡機未安裝完成及接員工上班而未打
    卡，而1月15日至31日為返台休假假期而未打卡；98年2月10
    日至12日係因公出上海、20日公出南京、26日公出寧波而未
    打卡、18、24及25日未打卡均於事後補填，並全經被告公司
    鍾秉儀董事長認可後發送薪資，若非上述未打卡原因均已經
    鍾秉儀董事長確認，原告98年1月及2月臺灣薪資明細，未有
    記載1月份曠職14天扣薪、2月份曠職13天扣薪，卻只記載原
    告1月份請假6天，2月份請假5天？且被告公司有不成文規定
    台籍幹部不用打卡。退萬步言，被告主張原告於98年1月15
    日、16日、19日、20日、21日、22日、23日、29日、30日；
    98年2月2日、3日、4日皆未依規定請假而整日曠工，共計12
    日，整日曠工日數已幾近半月之久，怎可有全公司數十人皆
    不知情之理。依勞動基準法第12條2項之規定，應於知悉曠
    工情形之日起30日內得依法終止勞工契約，惟被告並未於法
    定期間依法主張。
  (六)被告主張兩造約定每個禮拜需上班五天半，應屬無稽。被告
    主張97年10月份考勤統計表為被告自己謊報向被告請領工資
    ，但98年2 月份為正確之考勤統計表，試問兩份統計表為均
    被告及林克勤簽名，何以證明被告謊報？縱依被告公司員工
    手冊肆、休假1.「採隔週週休二日制，亦二週84小時；每月
    第二、四星期六放假其餘禮拜六上半天班。」，亦非被告所
    陳，每個禮拜需上班五天半。
  (七)原告為被告公司派遣至大陸公司之臺灣幹部，應適用被告公
    司員工手冊，而非適用大陸公司員工手冊，又依被告公司員
    工手冊規定加班無須填寫加班申請單，且依考勤卡，原告均
    有加班時間之證明，何以稱無加班需求。大陸員工與台灣幹
    部係適用不同規範制度，此為台商投資大陸管理制度之常態
    ，故原告於98年4月9、10、16及22日均因公出而未打卡，且
    雙方本約定一週工作五日，故被告仍應全額給付98年4月份
    全額薪資72,000元。
  (八)原告身為大陸公司臺灣幹部，雖有時因公出在外未打卡，但
    未打卡事由經事後補填，並全經被告公司鍾秉儀董事長認可
    後發送薪資，未打卡未簽核並非曠職。被告公司員工手冊伍
    、請假1.「上下班未打卡者，請於二日內（不含假日）由單
    位主管簽章，作為核算薪資依據；若未由主管補簽章，則視
    同曠職。」，雖原告未打卡天數未經被告公司鍾秉儀董事長
    簽核，然核算薪資係依據考勤表，若考勤表未經鍾秉儀董事
    長認可，如何發放薪資？又大陸公司工資明細表及被告公司
    工資明細表，僅紀錄原告請假扣薪，並無紀錄任何原告曠職
    扣薪之紀錄，被告怎可僅依考勤表未打工，辯稱被告曠職？
    被告實因公司營業虧損無預警資遣被告不欲給付資遣費，編
    造如此不合常理之說詞。
  (九)被告97年12月有編列特助返台機票，又依大陸公司工資明細
    表及被告公司工資明細表，97年12月並無對原告請假之扣薪
    ，可證雙方係有返台假之約定。另被告所提證據並非全數有
    公司主管簽章，被告是否主張該等證據亦無證據能力？被告
    提出大陸公司員工手冊及被告公司員工手冊均無主管簽章。
  (十)被告稱96年10月給付工資32,000元，係行政疏失所致，實屬
    狡辯之詞。依員工手冊參、薪資之規定「舉凡每月薪資若有
    疑問，請於當月十日前向會計調閱卡片查詢云云」。足示考
    勤卡之統計整理計算薪資乃由會計負責，查核過程皆須依公
    司規定，依經驗法則推之謬誤可能性無幾也。退步言之，倘
    若真為行政疏失，為何遲至96年12月方才扣除溢付款項，應
    於當月甚或下月（96年11月）即應迅即追討溢付之薪資金額
    。爰依勞動基準法第16條、第24條第1款及第3款、勞工退休
    金條例第12條、第31條第1項規定提起本訴等語。併為聲明
    ：1.被告應給付原告682,687元及自起訴狀送達翌日起至清
    償日止，按年息百分之五計算之利息。2.被告應給付原告7,
    843元及自本訴狀（即民事擴張暨減縮聲明狀）送達翌日起
    至清償日止，按年息百分之五計算之利息。3.原告願供擔保
    ，請准宣告假執行。
三、被告則以：
  (一)被告於96年9 月25日僱用原告，派遣至被告的子公司百陽精
    密機械（昆山）有限公司（下稱大陸公司）任特別助理，約
    定由被告給付月薪28,000元，並由大陸公司按月支付差旅津
    貼人民幣8,000元（當時費率新臺幣兌換人民幣約4：1，8,0
    00元×4＋28,000元=6萬元）。原告任職以來，工作表現甚
    差，原物料控管失衡，造成被告營業上極大的損失；自98年
    1月起，更連續曠工達5日以上，98年1月、2月曠工合計將近
    1個月之多，被告乃依勞動基準法第12條第1項第6款及員工
    手冊第9條（二）、3.(3)規定，於98年4月24日聲明終止勞
    動契約。大陸公司於94、95、98年分別獲利人民幣501,659.
    29元、1,458,103.13元、596,328.05元，唯獨於原告任職期
    間，因原物料控管失衡，造成97年度虧損人民幣50,130.15
    元，連帶侵蝕母公司（即被告公司）的獲利。被告派遣原告
    至大陸公司，受該子公司管理監督。另原告從98年1月起竟
    長期曠工，造成被告營業上極大的損失。依大陸公司員工手
    冊第9條（二）1.(2)規定：超過上班時間10分鐘以上始行到
    工者，應依請假規定請事假，否則視為曠工。第9條（四）2
    .規定：無正當理由而未打卡者，以曠工論處，若有忘記打
    卡，由最高主管核准簽卡後，送人事單位備案。上班忘記打
    卡，最遲不得超過當天10點前完成簽卡，並送至人事單位備
    查；下班忘記打卡，最遲不得超過次日上午10點，逾期未辦
    理者視為曠工。第22條規定：請假須事先填寫「請假單」，
    提供相關證明並寫明理由、假別、時間及職務代理人簽字後
    ，送直屬主管依權限逐級核准後方可告假。如遇急病或意外
    ，事先來不及請假者，得於告假日委託他人辦請假手續，過
    後出示有關證明，否則以曠職處理。第9條（二）3.(3)規定
    ：年度曠工累計達3日者予以違紀辭退。原告曠工之日數如
    下：98年1月曠工14天、98年2月曠工13天，造成公司營業上
    極大的損失。被告爰依勞動基準法第12條第1項第6款及前揭
    員工手冊第9條（二）3.(3)規定，於98年4月24日聲明終止
    勞動契約。
  (二)兩造約定原告於大陸工作期間，自己應在臺灣提繳勞工退休
    金。被告於96年10月因公司內部行政作業錯誤，才會給付原
    告工資3,2000元，被告已於96年12月發放工資時扣除溢付的
    4000元，嗣因人民幣匯率浮動，被告若仍給付28,000元，加
    計差旅津貼即超過兩造約定的6萬元，被告遂調整原告98年2
    月、3月的工資。足見被告從未剋扣原告的工資，茲原告請
    求給付其被剋扣底薪78,500元云云，殊屬無稽。況兩造約定
    原告每個禮拜須上班五天半，觀乎原告自己在昆山子公司98
    年2月份「考勤統計表」的「備註」欄，簽註其「週六未值
    班、應扣兩天津貼」，即可明瞭。故原告主張被告不應扣除
    伊98年1月至3月禮拜六未值班之工資4,244元及差旅津貼人
    民幣10,115元云云一節，自無可採。人民幣兌換新臺幣應以
    銀行的買入匯率計算，臺灣銀行98.4.24買入匯率為1：4.76
    4。
  (三)大陸公司每個月的「考勤統計表」都是交由原告自己簽核（
    見2008年10月份統計表），被告一直到98年4月20日前後，
    因抽查員工的「考勤卡」，才發現原告謊報自己出、缺席的
    狀況，並以不實的「考勤統計表」向被告請領工資，所以被
    告之前才沒有扣除被告曠工日數的薪資。被告所提「百陽精
    密機戒（昆山）有限公司員工手冊」係原告自己製作，原告
    竟稱「沒有看過該手冊」。原告既然被派駐到大陸公司，衡
    諸情理，即應遵守該公司的規定。依員工手冊第三章第九條
    （三）規定，員工加班應填寫「加班申請單」。原告在昆山
    子公司係任管理幹部，平時並無加班需求，亦從未填寫「加
    班申請單」申請加班，故其請求給付「平日加班費」111,32
    1元及「假日加班費」132,600元云云一節，殊屬無稽。另原
    告自己所提「工資明細表」也記載其並無加班的情形。苟若
    原告真有自96年10月起按公司規定申請加班，豈會不於領取
    該年11月份工資時，向被告追討加班費，反而自己在「考勤
    統計表」簽名確認無誤？至於原告自己製作的96年度「加班
    統計表」，並非被告公司的內部資料，且與前揭「考勤統計
    表」之記載不符，足見其請求給付加班費云云一節，洵屬無
    稽。
  (四)原告稱伊於98年1月4日至14日因大陸公司搬遷，尚未安裝打
    卡機故未打卡，其實是有上班云云。觀乎員工王克琴98年1
    月份的「考勤卡」，可知其僅於當月6日至8日未打卡，顯見
    大陸公司未安裝打卡機僅只這三天而已，然王克琴於無法打
    卡期間仍有將「考勤卡」交由主管簽核。足以反證：原告於
    該期間未將「考勤卡」交由主管－大陸公司董事長陳玉促或
    被告公司董事長鍾秉儀簽核，依前揭員工手冊第三章第九條
    （四）規定，即應視為「曠工」。至於原告謊稱係因休假或
    公出而未打卡一節，唯其也未按前揭手冊填寫請假單或由主
    管簽核。
  (五)原告於98年4月24日被公司解雇，該月份渠僅上班16.8125天
    ，該月的工資為15,692元（28000元×16.8125天/30天＝1萬
    5692元），扣除其9日、10日、16日、22日未打卡而曠工40
    小時的罰款14,000元（28000元×5天/30天×曠工3倍罰款＝
    14,000元），再扣除其未於禮拜六上午值班12個小時的工資
    1400元（28000元/30天/8小時×12小時＝1400元）及勞健保
    的自付額和勞工退休金提撥費用1,796元後，為-1234元，從
    而被告即毋須給付其4月份工資（1萬5692元-1萬4000元-140
    0元-1796元＝「-1234元」）。
  (六)被告公司大陸公司於98年4月本應給付原告的差旅津貼，扣
    除其未出勤天數、98年4月7日遲到的罰款及個人所得稅人民
    幣355元後，為人民幣-245.05元，從而被告即毋須給付原告
    4月份的差旅津貼。按原告4月份未出勤天數的津貼人民幣80
    00元/21.75天×（21.75天-16.8125天）＝人民幣1816.09元
    、曠工5天的罰款：人民幣8,000元/21.75天/8小時×3倍曠
    工罰款×曠工40小時＝人民幣5517.24元、原告4月份遲到的
    罰款：人民幣5元、個人所得稅人民幣355元、原告未於禮拜
    六值班12小時的津貼：人民幣8,000元-21.75天/8小時×12
    小時＝人民幣551.72元，總計：人民幣8000元-人民幣1,81
    6.09元-人民幣5517.24元-人民幣5元-人民幣355元-人民幣
    551.72元＝「人民幣-245.05元」。
  (七)被告僅承諾原告於受雇期間往返大陸、臺灣的機票可以實報
    實銷，故原告請求其受雇期間未購機票之費用61,250元云云
    ，殊屬無稽。被告並未允諾原告可享有「返台假」，故原告
    請求將其未行使的「返台假」折現支付50,400元云云一節，
    亦無可採。
  (八)原告稱伊不適用大陸公司員工手冊之規定云云。即使按照被
    告公司臺灣總公司的「員工手冊」，原告請假亦應由主管簽
    核；茲原告不按照公司內規請假，自屬惡意曠工。被告依勞
    動基準法第12條第1項第4款、第6款規定，得不經預告而終
    止勞動契約。
  (九)原告所提大陸公司的工資明細表，該表並無被告公司主管的
    簽名，不具備形式上之真正。原告所提被告公司96年9月25
    日「人事派令」記載「．．．一、依本公司『海外幹部派駐
    規定』辦理」，係指：原告既被派到昆山子公司任職，就應
    遵守該海外子公司的內規，被告公司並未另外訂有其他的「
    海外幹部派駐規定」。原告於97年5月份若有上班而未打卡
    的情形，都有按照大陸公司員工手冊規定，請被告公司的董
    事長鍾秉儀簽名（見考勤表），足以反證：原告確實知悉自
    己應遵守大陸公司的內規。況且，渠既已受雇於被告公司兩
    年半之久，竟猶稱不知公司的打卡和請假規定云云，實屬狡
    辯。
  (十)被告本來是自行承擔人民幣匯率的升值，所以沒有調整原告
    的工資，嗣後因人民幣兌換新臺幣匯率直逼1：5，被告若仍
    給付28,000元，加計差旅津貼即超過兩造約定的6 萬元甚多
    ，被告才會依98年2月人民幣兌換新臺幣匯率1：4.94，調整
    原告該月工資為20,500 元（人民幣8000元×4.94＝新臺幣3
    萬9520元，新臺幣6萬元－39,520元＝20,480 元，故給付原
    告工資20,500元整數），又依同年3 月人民幣兌換新臺幣匯
    率1：4.88，調整原告該月份工資為21,000元（人民幣8000
    元×4.88＝新臺幣39,040元，6萬元－39,040元＝20,960元
    ，故給付原告工資21,000元整數）。
  (十一)被告公司董事長鍾秉儀於98年4月24日請大陸公司董事長陳
    玉促向原告提出「考勤卡」告知其於98年1月份曠工14天、2
    月份曠工13天，而單月份不僅連續曠工5日，其曠工總日數
    更將近一個月之多，已違大陸公司「員工手冊」第9條規定
    ，爰依勞動基準法第12條第1項第4款、第6款向原告聲明終
    止勞動契約。原告請求給付資遣費及預告工資，殊無理由。
    原告謊稱被告僅告知因公司無獲利而將伊解僱云云。然上開
    「考勤卡」是公司的內部資料，若非被告曾提出以向原告說
    明解僱的原因，原告如何能取得該「考勤卡」並將之附於其
    「起訴狀」？足證被告當時確係依勞動基準法第12條第1項
    第4款、第6款規定而終止勞動契約。退萬步而言，縱認被告
    應給付資遣費及預告工資，然其計算基礎應按被告實際付給
    原告的工資（20,500元至28,000元來計算）。至於差旅津貼
    部分，係由大陸公司支付，性質上非屬由被告給付的工資，
    不應作為「資遣費」及「預告工資」數額的計算基礎。提繳
    勞工退休金的費用應按被告實際給付原告的工資（20,500元
    至28,000元為基礎來計算），至於差旅津貼部分，既係由昆
    山子公司支付，性質上非屬由被告給付的工資，不應援為「
    提繳勞工退休金費用」的計算依據等語，資為抗辯。併為答
    辯聲明：1.原告之訴及假執行之聲請均駁回。2.如受不利判
    決，被告願供擔保，請准宣告免為假執行。
四、兩造均不爭執之事實：
  (一)被告於96年9月25日僱用原告，派遣原告到中國之大陸公司
    擔任特別助理。薪資含臺灣由被告發放之薪資及大陸由大陸
    公司發放之薪資（即差旅津貼）在內，本月發放上個月的薪
    水。
  (二)被告已於98年4月24日向原告表示終止勞動契約。被告並未
    給付原告98年4月之薪資。
  (三)被告就原告各項請求之計算方式，除了原告工資金額及人民
    幣匯率計算方式有爭執外，其餘沒有意見。
五、經查：
  (一)上開兩造均不爭執之事實，並有大陸公司營業執照、被告公
    司所製作之原告為被告公司派遣至大陸公司證明書、人事派
    令、總務交接事項單、其他事項交接單、業務交接事項單、
    財務交接事項單、倉庫報表、生產交接事宜及重要文件交接
    單、勞工保險卡、考勤卡、大陸公司工資明細表、被告公司
    薪資明細表、中國農業銀行帳戶明細（大陸工資）、臺灣中
    小企業銀行帳戶明細（臺灣工資）、臺北縣勞工局勞資爭議
    協調會議紀錄、被告補助返臺機票之公司明細帳附卷可稽（
    見本院板橋簡易庭99年度司板勞調字第16號卷第7至64頁、
    本院卷第59至60頁），應信為真。
  (二)依原告提出之大陸公司歷年的「財務情況說明書」、被告於
    99年4 月26日庭呈之答辯狀及錄音譯文（見本院99年度司板
    勞調字第16號卷第82至85頁、第77至80頁、第19至20頁）所
    示，僅能得知大陸公司於97年度虧損人民幣50,130.15 元，
    大陸公司董事長陳玉促問原告是否交接好了，表示將寄給原
    告譴散證明，並請原告填寫離職證明等情，尚難據以認定被
    告委請大陸公司董事長陳玉促於98年4月24日向原告表示終
    止原告與被告間之僱傭契約（即勞動契約）及其終止原因為
    被告公司虧損或無獲利之事實。此外，原告亦未提出其他積
    極之證據證明之。是原告主張：被告係依勞動基準法第11條
    第2項被告公司虧損或業務緊縮（或無獲利）終止勞動契約
    ，而依勞動基準法第16條、勞工退休金條例第12條規定，請
    求被告給付資遣費及20天預告工資等語，即乏依據，尚無足
    採。
  (三)被告於96年9 月25日僱用原告，派遣原告到中國之大陸公司
    擔任特別助理。薪資含臺灣由被告發放之薪資及大陸由大陸
    公司發放之薪資（即差旅津貼）在內，本月發放上個月的薪
    水等情，已如前述。又依原告提出之上開大陸公司工資明細
    表、被告公司薪資明細表、中國農業銀行帳戶明細（大陸工
    資）、臺灣中小企業銀行帳戶明細（臺灣工資）所示（見本
    院板橋簡易庭99 年度司板勞調字第16號卷第35至63頁），
    原告之薪資除人民幣8,000元由大陸公司支付外，其餘由設
    在臺灣之被告公司支付部分，96年10月應領薪資為32,000元
    、96年12月應領薪資為28,000元、97年1至12月應領薪資為
    28,000元、98年1月應領薪資為28,000元、98年2月應領薪資
    為20,500元、98年3月應領薪資為21,000元，顯非固定32,00
    0元，且就一般吾人社會經驗常情而言，若被告於96年12月
    起即片面降薪，原告應不會隱忍而不依法救濟。是被告辯稱
    ：約定由被告給付月薪28,000元，並由大陸公司按月支付差
    旅津貼人民幣8,000元（當時費率新臺幣兌換人民幣約4：1
    ，8,000元×4＋28,000元＝6萬元）。被告於96年10月因公
    司內部行政作業錯誤，才會給付原告工資3,2000元，被告已
    於96年12月發放工資時扣除溢付的4,000元（見本院板橋簡
    易庭99年度司板勞調字第16號卷第50至52頁，原證十被告公
    司薪資明細表），嗣因人民幣匯率浮動，被告若仍給付28,0
    00元，加計差旅津貼即超過兩造約定的6萬元，被告遂調整
    原告98年2月、3月的工資，即依98年2月人民幣兌換新臺幣
    匯率1：4.94，調整原告該月工資為20,500元（人民幣8000
    元×4.94＝新臺幣3萬9520元，新臺幣6萬元－39,520元＝20
    ,480元，故給付原告工資20,500元整數），又依同年3月人
    民幣兌換新臺幣匯率1：4.88，調整原告該月份工資為21,00
    0元（人民幣800 0元×4.88＝新臺幣39,040元，6萬元－39,
    040元＝20,960元，故給付原告工資21,000元整數）。人民
    幣兌換新臺幣應以銀行的買入匯率計算等語，即屬有據，應
    屬可採。則原告主張：雙方約定人民幣8,000元由大陸公司
    支付，其餘32,000元由設在臺灣之被告公司支付。被告剋扣
    原告在臺灣由被告發放之薪資底薪78,500元等語，即乏依據
    ，尚無可採。
  (四)依大陸公司2009年2 月份「考勤統計表」（見本院卷第33頁
    ）所示，其備註欄載明原告「本月扣5天工資，3天請假2天
    週六半天」，上開「考勤統計表」下方並經原告簽認其上，
    足見所載「2天週六半天」應係指該月4個週六均未上班半天
    ，故共計2天未上班，應扣2天工資（即差旅津貼）。是原告
    主張：被告不應扣除伊98年1月至3月禮拜六未值班之工資
    4,24 4元及差旅津貼人民幣10,115元。被告剋扣原告在臺灣
    由被告發放之週六未加班薪資4,244元及原告在大陸由大陸
    公司發放之週六未加班薪資（即差旅津貼）10,115元等語，
    即乏依據，尚無可採。
  (五)依大陸公司工資明細表、被告公司薪資明細表及大陸公司
    2008年10月份「考勤統計表」（見本院99年度司板勞調字第
    16號卷第35至50頁、本院卷第34頁）所示，原告並無加班之
    事實，且其2008年10月份「考勤統計表」備註欄亦未載明原
    告加班，至於原告自己製作的96年度「加班統計表」（見本
    院卷第61頁），未經被告公司簽認，亦非被告公司製作，則
    在被告否認之情況下，尚難採信。是原告主張：被告應給付
    原告平日加班費111,321元及假日加班費132,600元等語，亦
    乏依據，尚無足採。
  (六)依被告補助返臺機票之公司明細帳（見本院卷第59至60頁）
    所示，原告雖於98年2月13日有補助返臺機票之情事，但尚
    難據以得知兩造間確有約定：原告每3個月有1週返臺假及補
    助返臺機票若未休返臺假可折現之事實。是原告主張：被告
    應給付原告未休返臺假折現50,400元及返臺機票折現61,250
    元等語，亦乏依據，尚無足採。至依勞動基準法原告是否得
    請求應休未休之特別休假工資，因未經原告主張，本院即無
    從審酌，併予明。
  (七)被告並未給付原告98年4月之薪資等情，已如前述。又依被
    告臺灣總公司的「員工手冊」所示（見本院卷第42至44頁）
    ，該「員工手冊」伍、請假1.上下班未打卡者，請於二日內
    （不含假日）由單位主管簽章，作為核算薪資依據；若未由
    主管補簽章，則視同曠職。且原告亦自陳原告未打卡天數確
    未經被告公司鍾秉儀董事長簽核等語。再者，依原告97年5
    月份「考勤表」所示（見本院卷第83頁），原告於97年5月2
    日及97年5月5日早上8時上班均未打卡，均由被告公司鍾秉
    儀董事長簽核其上，足見原告上下班如未打卡，應由被告公
    司鍾秉儀董事長簽核其上，否則應視同曠職（即曠工）。依
    原告鄭雅鈴曠工日數一覽表所示（見本院99年度司板勞調字
    第16號卷第105頁），原告於98年1月及2月分別曠工14天、1
    3天，而原告之98年1月及2月份「考勤表」（見本院99年度
    司板勞調字第16號卷第103至104頁），均未經被告公司鍾秉
    儀董事長簽核其上，則依上開說明，即應視同曠職（即曠工
    ）。至於被告公司是否未發現原告上開曠職（即曠工）情形
    而仍然照發薪資於原告，係屬兩回事，本件被告公司既不同
    意，而主張原告曠職（即曠工）等語如上，尚難僅憑被告公
    司有發薪資於原告，即認「原告上下班均未打卡，均未由被
    告公司鍾秉儀董事長簽核其上，並非曠職（即曠工）」。另
    就原告於98年1月及2月份農曆春節返臺休假或一般休假未辦
    理請假手續部分，因就一般客觀情形而言，被告係持有原告
    請假卡之一方，惟被告迄今未能提出原告之請假卡為證，尚
    難遽認被告主張原告未辦理請假手續之事實為真。又兩造約
    定由被告給付月薪28,000元，並由大陸公司按月支付差旅津
    貼人民幣8,000元（當時費率新臺幣兌換人民幣約4：1，8,0
    00元×4＋28,000元＝6萬元）等情，已如前述，則原告98年
    4月之薪資應為48,000元（60,000×24/30＝48,000），於扣
    除原告於98年1月及2月分別上下班未打卡，且未由被告公司
    鍾秉儀董事長簽核其上，而視同曠職（即曠工）各5天、10
    天，共計30,000元（60,000×15/30＝30,000）後，僅餘18,
    000元。是被告應給付原告98年4月之薪資48,000元，於扣除
    曠職（即曠工）15日計30,000元後，原告僅得請求被告給付
    18,000元。
  (八)按「雇主每月負擔之勞工退休金提繳率，不得低於勞工每月
    工資百分之六。前項規定月提繳工資分級表，由中央主管機
    關擬訂，報請行政院核定之。」、「雇主未依本條例之規定
    按月提繳或足額提繳勞工退休金，致勞工受有損害者，勞工
    得向雇主請求損害賠償。前項請求權，自勞工離職時起，因
    五年間不行使而消滅。」，勞工退休金條例第14條第1 項、
    第2 項、第31條分別定有明文。查依勞工保險卡所示（見本
    院99年度司板勞調字第16號卷第21頁），被告公司自96年12
    月10日起為原告申辦勞工保險，其投保薪資為17,400元，月
    提繳工資為17,400元，惟原告實際薪資為60,000元，被告應
    提繳工資為60,000元，差額為42,6 00元。然被告遲至97年1
    2月10日始替原告投保，故自97年9月1日起至同年11月30日
    止，依勞工退休金條例第14條第1項及勞工退休金月提繳工
    資分級表（如附件）第8組級距第42級規定，被告應賠付原
    告未提繳工資之損害10,944元（60,8 00×6％×3＝10, 944
    ，元以下均四捨五入）；自97年12月1日起至98年4月24日止
    （按97年12月1日起至97年12月9日止，為未提繳工資期間）
    ，被告應賠付原告提繳工資短少之差額損害7,668元（42,60
    0×6％×3＝7,668），二者合計為18,612元。是原告就此部
    分主張被告應給付原告18,612元，核屬有據，應予准許。其
    逾此部分之請求，即屬無據，應予駁回。
  (九)基上，原告得請求被告給付18,000元及18,612元，共計36,6
    12元（其中1,942元屬訴之聲明第2項之請求金額，故訴之聲
    明第1項之請求金額為34,670元，見本院卷第55頁）。
六、按「給付有確定期限者，債務人自期限屆滿時起，負遲延責
    任」、「遲延之債務，以支付金錢為標的者，債權人得請求
    依法定利率計算之遲延利息」、「應付利息之債務，其利率
    未經約定，亦無法律可據者，週年利率為百分之五」，民法
    第229條第1項、第233條第1項前段及第203條定有明文。從
    而，原告依勞動基準法及勞工退休金條例規定，請求：1.被
    告應給付原告34,670元，及自起訴狀繕本送達之翌日即99年
    3月27日起至清償日止，按年息百分之五計算之利息。2.被
    告應給付原告1,942元，及自本訴狀（即民事擴張暨減縮聲
    明狀）送達翌日即99年9月30日起至清償日止，按年息百分
    之五計算之利息，為有理由，應予准許。逾此部分之請求，
    即屬無據，應予駁回。
七、本件係所命被告給付之金額未逾50萬元，應依職權宣告假執
    行，惟被告陳明願供擔保請准宣告免為假執行，亦無不合，
    爰酌定相當之擔保金額准許之。至原告敗訴部分，其假執行
    之聲請即失所附麗，應予駁回。
八、本件事證已臻明確，兩造其餘攻擊、防禦方法及舉證，經本
    院審酌後，認對於判決結果均無影響，爰不一一論述，併此
    指明。
據上論結，本件原告之訴為一部有理由，一部無理由，依民事訴
訟法第79條、第389條第1項第5款、第392條，判決如主文。
中    華    民    國    99    年    11    月    30    日
                  民事第三庭    法  官  楊千儀
以上正本係照原本作成。
如對本判決上訴，須於判決送達後20日內向本院提出上訴狀（需
按他造人數附繕本）。如委任律師提起上訴者，應一併繳納上訴
審裁判費。
中    華    民    國    99    年    11    月    30    日
                                書記官  劉鴻傑

司法院資訊處製作；財團法人民間司法改革基金會備份。
